臺灣高等法院刑事判決　　　　　　　　　　　　　　九十三年度上易字第七０九號
　　上　訴　人
　　即　被　告　甲○○
　　選任辯護人　簡旭成律師
右上訴人因家暴傷害等案件，不服臺灣板橋地方法院九十二年度易字第二六一七號，
中華民國九十三年三月十七日第一審判決（起訴案號：臺灣板橋地方法院檢察署九十
二年度偵字第九０四二號），提起上訴，本院判決如左：
    主  文
原判決關於恐嚇部分暨定應執行刑部分均撤銷。
甲○○被訴恐嚇部分無罪。
其他上訴駁回。
    事  實
一、甲○○與乙○○係婆媳關係，屬家庭暴力防治法第三條第三款之家庭成員關係，
    雙方平日相處不睦，於民國九十二年二月二十日晚間八時許，在臺北縣三重市○○街一九六巷十三號二樓住處，雙方復因細故發生口角衝突，乙○○將房門關上
    不讓甲○○進入，甲○○遂基於普通傷害之故意，不顧乙○○有孕在身，猛力將
    房門撞開，進而與乙○○拉扯，將乙○○按在床邊，並腳踢乙○○，致乙○○因
    此受有右顳骨部腫、左手腕裂傷０．一×０．五×０．二公分、右腳第三趾裂傷
    等傷害。
二、案經乙○○訴由臺北縣政府警察局三重分局移送臺灣板橋地方法院檢察署檢察官
    偵查起訴。
    理    由
壹：有罪部分
一、程序部分：
    上訴人即被告甲○○主張告訴人乙○○於原審行準備程序時，已撤回告訴，本件
    依法應為不受理之判決。經查：原審法院係於九十三年一月六日行準備程序，經
    法官勸諭和解，檢察官乃利用休庭十分鐘之時間與告訴人洽談，嗣檢察官要求本
    件暫候核辦，因為告訴人猶豫是否撤回告訴，一下子表示要撤回，一下子又不要
    撤回，嗣告訴人並向原審法官表示，需一星期的時間談和解 (見原審卷第四十九
    頁、第五十頁)。而本件既經檢察官起訴而繫屬於法院，告訴人如欲撤回告訴，
    自應向法院為之，本件告訴人仍猶豫是否撤回告訴，要求法院給予時間洽談和解
    ，自難認已向法院為撤回告訴之意思表示，被告主張本件業經告訴人撤回告訴，
    尚有誤會，先予敘明。
二、有關證據能力部分：
    選任辯護人主張：告訴人於警詢之陳述及同仁醫院出具之診斷證明書均屬傳聞證
    據。惟查：傳聞法則之重要理論依據，在於傳聞證據未經當事人之反對詰問予以
    核實，乃予排斥，惟若當事人已放棄對原供述人之反對詰問權，於法院審判時表
    明同意該等傳聞證據可作為證據，基於證據資料愈豐富，愈有助於真實發現之理
    念，並貫徹刑事訴訟法修法加重當事人進行主義之精神，確認當事人對於證據能
    力有處分權之制度，傳聞證據經當事人同意作為證據，法院認為適當者，亦得為
    證據。另當事人於調查證據時，對於傳聞證據表示「沒有意見」、「對於證據調
    查無意見」，而未於言詞辯論終結前聲明異議 (Without Objection)，應視為已
    有將該等傳聞證據採為證據之同意，此刑事訴訟法第一百五十九條之五定有明文
    。本案於原審法院調查審理時，被告對於證據能力均無意見，迄原審辯論終結前
    ，對於辯護人嗣於本院所主張應屬傳聞證據之各該證據之調查，均未爭執無證據
    能力，雖原審法院於準備程序及審判程序未特別就各該證據之證據能力有無，單
    獨詢問被告，惟於原審調查證據之程序中，已提示告訴人之警詢筆錄，並告以要
    旨，並提示醫院診斷證明書，供被告辨認，實質上就前開二證據之證據能力及證
    明力，已詢問被告意見並給予辯明之機會，被告僅就證明力部分爭執，就證據能
    力部分，並無意見，應認為被告於原審並未爭執前開證據之證據能力，依刑事訴
    訟法第一百五十九條之五第二項之規定，應視為被告已同意前揭各該證據可作為
    證據，而僅爭執其證據力。本院斟酌前揭各該證據並非非法取得，亦無證明力明
    顯過低之情形，且經原審法院於審判期日依法進行證據之調查、辯論，被告於訴
    訟上之程序權，已受保障，前揭各該證據，自得採為證據。
三、訊據上訴人即被告甲○○固坦承其於右揭時、地，曾與媳婦即告訴人乙○○發生
    口角衝突，並踹開告訴人關上之房門等情，惟矢口否認有何傷害犯行，辯稱：當
    天其並未傷害告訴人，告訴人手部之傷勢係拿撐衣架的棍子從門縫要打其時自己
    造成的，至於告訴人臉部的傷係其兒子將告訴人拉進房間時，其兒子毆打告訴人
    的，且其係五十餘歲之婦人，無法用腳踢使告訴人受有臉部紅腫之傷，告訴人腳
    部之傷係踢其兒子而自行受傷云云。
四、經查：
  (一)前揭事實，業經告訴人於警詢時及偵審中指訴甚詳稱：九十二年二月二十日晚間
    八時許，被告叫其子丙○○回公司吃飯，丙○○不想回去，被告便在其住處吵鬧
    ，把門撞壞，進入房間並對其動手動腳，其有身孕，拿被告沒輒，被告並未拿工
    具，用腳踢其，造成其左手、頭部、右腳趾受傷等語（見偵查卷第六頁、第十八
    頁背面、原審九十三年一月六日準備程序筆錄），而告訴人因與被告衝突遭踢打
    ，致受有右顳骨部腫、左手腕裂傷０．一×０．五×０．二公分、右腳第三趾裂
    傷等傷害，亦有臺北縣三重市○○街同仁醫院九十二年二月二十四日出具之診斷
    證明書一紙及照片三張附卷可稽。衡諸，告訴人有孕在身，與被告係婆媳關係，
    本應和睦相處，共享家庭溫暖，若非確有衝突，導致受傷，當無誣指被告傷害之
    必要，其指訴應非虛妄。
  (二)被告於警詢時自承：當天其回台北縣三重市○○街去看兒子他們，告訴人在客廳
    ，兒子丙○○在臥室內，其在門口問兒子是否要去跟姨媽打招呼，其子本要走出
    來，告訴人卻很用力將門關上，不讓其子外出，並互相拉扯，其便對告訴人說你
    再不讓我兒子出來，我就把門踹開，嗣告訴人便拿一根衣架從門縫要打其，其便
    將門踹開，拉住告訴人頭髮，讓她坐在彈簧床上，其子將告訴人拉開，告訴拿吹
    風機丟其，後告訴人發現衣服上有血等語（見偵查卷第四頁反面）；於偵查中復
    供承：有將房門撞開，把告訴人壓在床上，拉告訴人頭髮，告訴人自己亂揮受傷
    等語（見偵查卷第十八頁反面至第十九頁）。再依偵查卷附現場附照片五張所示
    ，告訴人住處房間木門上司畢靈鎖四周均被撞裂，告訴人之被單及長褲則留有血
    跡，顯見當時被告與告訴人之衝突情狀非輕，被告踹開告訴人房門，並拉扯告訴
    人頭髮，壓告訴人於床上，與告訴人發生拉扯衝突，致告訴人受傷等情，自堪認
    定。
  (三)被告雖以前詞置辯，惟告訴人如何受傷等情，業據告訴人指訴歷歷，告訴人從未
    指出其臉部之傷害係由丙○○所造成，被告於警詢、偵查中亦未做如此答辯，嗣
    被告辯稱告訴人臉部之傷係由丙○○所為，腳傷則係因踢打丙○○而自傷，係臨
    訟飾卸之詞，自屬無所憑採。有關告訴人手部之傷，被告雖辯稱係告訴人持物件
    要打其時自傷所致，惟被告就告訴人所持以自傷之物，究係衣架？竹竿？撐衣架
    的棍子，前後所辯並不一致，令人啟疑，被告前揭所辯，尚難採信。
  (四)綜上，告訴人遭被告傷害之事實甚明，被告前開所辯，無非事後避重就輕之詞，
    尚難以此卸責，本件事證確，被告犯行堪予認定。
五、核被告甲○○所為，係犯刑法第二百七十七條第一項之普通傷害罪。
六、原審認被告所犯傷害罪，罪證明確，援引刑法第二百七十七條第一項、第四十一
    條第一項、罰金罰鍰提高標準條例第一前段、第二條之規定，審酌被告犯罪之動
    機、目的、手段、所生損害、及犯罪後迄未能以和平理性方式與告訴人解決紛爭
    等一切情狀，量處拘役五十日，並諭知易科罰金之折算標準，經核認事用法，並
    無違誤，量刑亦屬妥適，被告否認傷害犯行，上訴指摘原判決不當，核無理由，
    此部分之上訴應予駁回。
貳：無罪部分
一、公訴意旨略以：甲○○於九十二年二月二十日晚間八時許，出言恐嚇乙○○稱：
    「給我小心一點，最好是流產，叫我兒子跟你離婚，再把你趕出去」等語，致乙○○心生畏怖，足生危害於安全，因認甲○○另涉犯刑法第三百零五條之恐嚇罪
    嫌。
二、按犯罪事實應依證據認定之，無證據不得認定犯罪事實；不能證明被告犯罪者，
    應諭知無罪之判決，刑事訴訟法第一百五十四條第二項、第三百零一條第一項分
    別定有明文。又刑事訴訟上證明之資料，無論其為直接證據或間接證據，均須達
    於通常一般之人均不致於有所懷疑，而得確信其為真實之程度，始得據為有罪之
    認定，若其關於被告是否犯罪之證明未能達此程度，而有合理性懷疑之存在，致
    使無從形成有罪之確信，根據「罪證有疑、利於被告」之證據法則，即不得遽為
    不利被告之認定（最高法院七十六年度台上字第四九八六號判例意旨參照）。次
    按刑法第三百零五條之恐嚇罪，所稱以加害生命、身體、自由、名譽、財產之事
    ，恐嚇他人者，係指以使人生畏怖心為目的，而通知將加惡害之旨於被害人而言
    。
三、本件公訴人認被告涉有前揭恐嚇犯行，係以告訴人之指訴及被告曾說出「有你就
    沒有我」的話為主要論據。訊據被告堅決否認此部分恐嚇之犯行，辯稱：其並未
    恐嚇告訴人，當天係告訴人看見自己流血，以為自己流產，其只是順著告訴人的
    話，表示流產也好，否則告訴人與其兒子天天吵架，其並無恐嚇告訴人之意等語
    。
四、經查：
  (一)本件告訴人固指稱被告對其揚言：「給我小心點，最好是流產，叫其跟她兒子離
    婚，然後她要把我趕出去。」 (見偵查卷第六頁反面、第十八頁反面) ，令其心
    生畏懼，惟為被告所堅決否認，且無其他證據足資為佐，尚不能以告訴人單一不
    利於被告之指訴，即為被告不利之認定。況被告縱曾表示「最好流產」，亦係婆
    媳相處不睦，於爭執時順口而出之話語，並非以將來之惡害通知告訴人，亦非通
    知告訴人將加惡害使告訴人流產，尚難認與刑法恐嚇罪之構成要件該當。
  (二)被告於警詢及偵查中雖供稱：我有說流產也好，離婚也好，整天吵鬧也不好過 (
    偵查卷第三頁反面) ；你那麼囂張，我兒子再縱容你，有你就沒有我等語 (偵查
    卷第十九頁) ，惟被告亦一再表示，其並沒有恐嚇告訴人之意思，這樣說並沒有
    惡意等語 (原審卷第六十三頁) 。本院衡諸，被告所謂「流產也好，離婚也好」
    等語，係與告訴人婆媳關係交惡後，在爭執中對告訴人之情緒性言語，並未將如
    何加害告訴人之惡害通知告訴人，縱被告言語中顯見對於告訴人流產及離婚並不
    反對之意，但尚難認與刑法恐嚇罪之構成要件該當。至於被告所謂「有你就沒有
    我」一語，係婆媳相爭，互不相容，要求介於其中之兒子選邊站之話語，其結果
    有可能係分居或係其他情形，非必造成告訴人生命、身體、自由、名譽、財產之
    危害，亦難認與刑法恐嚇罪該當。
五、刑事訴訟法第一百六十一條已於九十一年二月八日修正公布，修正後同條第一項
    規定：檢察官就被告犯罪事實，應負舉證責任，並指出證明之方法。因此，檢察
    官對於起訴之犯罪事實，應負提出證據及說服之實質舉證責任。倘其所提出之證
    據，不足為被告有罪之積極證明，或其闡明之證明方法，無從說服法官以形成被
    告有罪之心證，基於無罪推定之原則，自應為被告無罪判決之諭知。本件檢察官
    未提出適合於證明被告犯恐嚇罪之積極證據，本院就卷內訴訟資料，逐一剖析，
    參互審酌，仍無從獲得被告有罪之心證，應認不能證明被告觸犯恐嚇罪。
六、原審未察，就被告涉犯恐嚇部分為有罪之認定，其認事用法，於法尚有未合，被
    告就此部分上訴否認犯罪，指摘原判決不當，為有理由，爰將原判決恐嚇部分暨
    定其應執行部分併予撤銷，並就被告被訴恐嚇部分為無罪之諭知。
據上論斷，應依刑事訴訟法第三百六十九條第一項前段、第三百六十八條、第三百六
十四條、第三百零一條第一項，判決如主文。
本案經檢察官覃正祥到庭執行職務。
中　　　華　　　民　　　國　　九十三　　年　　　九　　　月　  　二　  　日
                              臺灣高等法院刑事第二十二庭
                                  審判長法  官  蔡  秀  雄
                                        法  官  周  占  春
                                        法  官  蘇  素  娥
右正本證明與原本無異。
不得上訴。
                                        書記官 何  閣  梅
中　　　華　　　民　　　國　　九十三　　年　　　九　　　月　　　二　　　日
附錄：本案論罪科刑法條全文
刑法第二百七十七條
傷害人之身體或健康者，處三年以下有期徒刑、拘役或一千元以下罰金。
犯前項之罪因而致人於死者，處無期徒刑或七年以上有期徒刑；致重傷者，處三年以
上十年以下有期徒刑。
